臺灣士林地方法院民事判決　　　　　　　 93年度訴字第668號
　　原　　　告　甲○○
　　訴訟代理人　李旦　　律師
　　訴訟代理人　江俊賢　律師
　　被　　　告　乙○○
　　訴訟代理人　陳文靜　律師
　　複代理人　　林佳瑩　律師
上列當事人間請求損害賠償事件，本院於民國94年3 月29日言詞
辯論終結，判決如下：
　　主  文
原告之訴及假執行之聲請均駁回。
訴訟費用由原告負擔。
    事實及理由
一、原告主張：兩造於民國92年11月12日同時調任威寶電信股份
    有限公司創意中心創意開發處擔任處長，原告非被告之下屬
    ，被告對原告並無業務監督權。詎被告於93年5 月7 日寄發
    一封內容與業務交代事項無關之電子郵件（下稱系爭電子郵
    件）予原告，並將副本寄發予如附件二所示之不相關部門之
    同仁及非公司人員，以不實之事指摘、影射原告未盡職責、
    不假外出等，並暗示其可指揮或控制原告，毀損原告之名譽
    ，爰本於民法第184 條第1 項前段、第195 條第1 項、第18
    條規定請求被告賠償非財產上之損害，並以發電子郵件方式
    道歉，以回復原告之名譽等語。並聲明(一)被告應給付原告新
    台幣（下同）1,000,000 元，及自起訴狀繕本送達被告翌日
    起至清償日止，按年息5%計算之利息。(二)被告應以電子郵件
    方式以細明體16號字體將附件一所示道歉啟事寄送如附件二
    所示之對象。(三)第一項聲明原告願供擔保，請准宣告假執行
    。
二、被告則以：被告係原告之主管，被告前曾要求原告交付每日
    工作計劃及進度，原告並未遵守，且原告常不假外出，處理
    私人事務，被告係基於主管之業務監督權，寄發系爭電子郵
    件，被告並無妨害原告名譽等語資為抗辯。並聲明：(一)原告
    之訴駁回。(二)如受不利判決，願供擔保，請准宣告免為假執
    行。
三、兩造不爭執之事實：
　(一)兩造於92年11月12日同時調任威寶電信股份有限公司創意中
    心創意開發處，原告之職稱為「處長Ｂ」、被告之職稱為「
    處長Ａ」，張一熙為兩造之主管。
  (二)被告分別於92年12月1 日、92年12月4 日、93年4 月28日、
    93年5 月3 日、93年5 月4 日、93年5 月11日寄發內容為：
    「以下東華大學合作事宜，請follow up ！」、「以下事項
    請您協助：1.麻煩你整理每週校園進度，我已經在給你的校
    園表格清單中備註幾個需要follow事項，請您update‧‧‧
    」、「請將公司簡介製作成為Powerpoint可修改檔案而非影
    像檔！並將此項工作列入To Do List請務必於每天下班六點
    左右將每天To Do List列清楚傳給教授和我」、「請您將每
    天To Do List列出來，以便給教授參考，各項事務進度！謝
    謝！」、「麻煩您將你最新校園合作相關連繫資料與進度提
    供給吳處長，Eric，以利於他們後續合作舉行」、「5/11晚
    上9: 45 仍未收到你對於5/10日mail工作問題回覆與5/11To
     Do List。To Do List是每天工作進度報告，我也每天跟教
    授繳交報告，此為本單位基本工作要求項目，此為第四次ma
    il書面告知」之電子郵件予原告。
  (三)被告於93年5 月7 日寄發內容為「請善盡任職本公司責任，
    為盡到本人主管對於公司部門督促之責，以下為交代事項1.
    每日To Do List務必於下班前親自交到我面前，並陳述該日
    每日行程與主要工作項目，本人已經正式透過e-mail通知你
    ，這是第三次，已經經過一週卻仍無回覆，若仍未執行，再
    不執行，以未善盡職責報請人事處理論其失職之責任，我出
    國期間委以吳俊賢處長暫代本人職權2.非任何經過主管同意
    不得任意外出，若上班時間無法找到與聯絡到的人，依照公
    司規定論處3.非經MIS 同意不得使用個人Notebook電腦，請
    MIS 協助辦理，並於即日起執行4.經手工作與專案於5/10週
    一前明列清單與進度，並於5/10下午4:00前完成並親自面報
    職務代理人吳處長5.校園專案為你主要過去專案，請於5/10
    前提交成果報告，並向吳處長於5/10下午4:00PM前面報成果
    6.請吳處長協助檢討該校園專案成果並比對本人移交前之進
    度，以充分了解其成效，若無成效之處請護木提出書面解釋
    ！7.請人事協助檢討該個人公務車使用之必要性，避免資源
    浪費」之電子郵件予原告，並將副本寄發予如附件二所示之
    對象。
  (四)原告92年度、93年度員工請假卡上，92年12月1 日、93年1
    月13日、93年2 月9 日、93年4 月23日、93年4 月26日「主
    管簽核欄及代理人欄」內係被告之簽名。
四、得心證之理由：
    按人格權受侵害時，得請求法院除去其侵害；有受侵害之虞
　　時，得請求防止之。又不法侵害他人之身體、健康、名譽、
  　自由、信用、隱私、貞操，或不法侵害其他人格法益而情節
    重大者，被害人雖非財產上之損害，亦得請求賠償相當之金
    額。其名譽被侵害者，並得請求回復名譽之適當處分。民法
    第18條第1 項、第195 條第1 項分別定有明文。次按民法上
    名譽權之侵害非即與刑法之誹謗罪相同，名譽有無受損害，
    應以社會上對個人評價是否貶損作為判斷之依據，苟其行為
    足以使他人在社會上之評價受到貶損，不論其為故意或過失
    ，均可構成侵權行為，其行為不以廣佈於社會為必要，僅使
    第三人知悉其事，亦足當之（最高法院90年度台上字第646
    號判決參照）。被告於93年5 月7 日寄發內容為「請善盡任
    職本公司責任，為盡到本人主管對於公司部門督促之責，以
    下為交代事項1.每日To Do List務必於下班前親自交到我面
    前，並陳述該日每日行程與主要工作項目，本人已經正式透
    過e-mail通知你，這是第三次，已經經過一週卻仍無回覆，
    若仍未執行，再不執行，以未善盡職責報請人事處理論其失
    職之責任，我出國期間委以吳俊賢處長暫代本人職權2.非任
    何經過主管同意不得任意外出，若上班時間無法找到與聯絡
    到的人，依照公司規定論處3.非經MIS 同意不得使用個人No
    tebook電腦，請MIS 協助辦理，並於即日起執行4.經手工作
    與專案於5/10週一前明列清單與進度，並於5/10下午4:00前
    完成並親自面報職務代理人吳處長5.校園專案為你主要過去
    專案，請於5/10前提交成果報告，並向吳處長於5/10下午4:
    00PM前面報成果6.請吳處長協助檢討該校園專案成果並比對
    本人移交前之進度，以充分了解其成效，若無成效之處請護
    木提出書面解釋！7.請人事協助檢討該個人公務車使用之必
    要性，避免資源浪費」之電子郵件予原告，並將副本寄發予
    如附件二所示之對象之事實，為被告所不爭執。是兩造所爭
    執之處，應在於：原告之名譽有無因被告寄發系爭電子郵件
    副本予如附件二所示之對象，而使社會上對其評價貶損？
  (一)兩造於92年11月12日同時調任威寶電信股份有限公司創意中
    心創意開發處，原告之職稱為「處長Ｂ」、被告之職稱為「
    處長Ａ」，張一熙為兩造之主管，以及原告92年度、93年度
  　之員工請假卡上，92年12月1 日、93年1 月13日、93年2 月
    9 日、93年4 月23日、93年4 月26日「主管簽核欄及代理人
    欄」內係被告之簽名之事實，為原告所不爭執。證人丙○○
    亦證稱：伊於93年5 月17日寄發電子郵件前有打電話予張一
    熙，張一熙稱兩造調到創意中心時，被告就是主管，包括請
    假、加班之核准等語（見本院第75頁）。又威寶電信股份有
    限公司提出之被告92年11月5 日人事異動申請表上異動說明
    欄內明載：「1.負責創意中心之運作2.設法取得IP3.科專輔
    助之取得4.甲○○為成員」等語（見本院卷第114 頁），而
    原告92年11月5 日人事異動申請表上異動說明欄內則載明：
    「1.為創意中心成員2.協助張顧問處理相關創意事項3.IP之
    取得4.科專之取得5.協助乙○○處長」等語（見本院卷第11
    7 頁）。可見被告應係原告之主管無訛。又威寶電信股份有
    限公司提出之工作規則第5 條記載：「本公司員工於服務期
    間應遵守下列各項守則：一、愛護公司榮譽，發揮團隊精神
    ，忠誠努力執行任務。二、服從主管人員合理之監督指導，
    注意工作規則」等語（見本院卷第119 頁）。被告有監督指
    導原告之權限甚明。
  (二)被告分別於92年12月1 日、92年12月4 日、93年4 月28日、
    93年5 月3 日、93年5 月4 日、93年5 月11日寄發內容為：
    「以下東華大學合作事宜，請follow up ！」、「以下事項
    請您協助：1.麻煩你整理每週校園進度，我已經在給你的校
    園表格清單中備註幾個需要follow事項，請您update‧‧‧
    」、「請將公司簡介製作成為Powerpoint可修改檔案而非影
    像檔！並將此項工作列入To Do List請務必於每天下班六點
    左右將每天To Do List列清楚傳給教授和我」、「請您將每
    天To Do List列出來，以便給教授參考，各項事務進度！謝
    謝！」、「麻煩您將你最新校園合作相關連繫資料與進度提
    供給吳處長，Eric，以利於他們後續合作舉行」、「5/11晚
    上9:45仍未收到你對於5/10日mail工作問題回覆與5/11 To
    Do List 。To Do List是每天工作進度報告，我也每天跟教
    授繳交報告，此為本單位基本工作要求項目，此為第四次ma
    il書面告知」之電子郵件予原告之事實，為被告所不爭執。
    被告謂其於寄發系爭電子郵件前曾要求原告交付每日工作計
    劃及進度，原告並未遵守乙節，應屬可信。
  (三)如附件二所示之對象皆係威寶電信股份有限公司之員工及顧
    問公司派至威寶電信股份有限公司工作之軟體開發人員乙節
    ，業據證人丙○○陳明在卷（見本院卷第74頁）。被告因原
    告未交付每日工作計劃及進度，並否認被告對其有業務監督
    指導權，即將系爭電子郵件副本寄發予含非主管部門員工在
    內之人，其發信對象固難謂適當，惟原告名譽有無受侵害，
    仍應依系爭郵件之內容認定之，非被告一有發信行為，不問
    內容，即謂被告侵害原告之名譽。經查，被告係原告之主管
    ，基於其業務監督指導權，本得督促原告「1.每日To Do Li
    st務必於下班前親自交到我面前，並陳述該日每日行程與主
    要工作項目，本人已經正式透過e-mail通知你，這是第三次
    ，已經經過一週卻仍無回覆，若仍未執行，再不執行，以未
    善盡職責報請人事處理論其失職之責任，我出國期間委以吳
    俊賢處長暫代本人職權」、「4.經手工作與專案於5/10週一
    前明列清單與進度，並於5/10下午4:00前完成並親自面報職
    務代理人吳處長」、「5.校園專案為你主要過去專案，請於
    5/10前提交成果報告，並向吳處長於5/10下午4:00 PM 前面
    報成果6.請吳處長協助檢討該校園專案成果並比對本人移交
    前之進度，以充分了解其成效，若無成效之處請護木提出書
    面解釋！」且原告確未依被告所囑交付每日工作計劃及進度
    ，並否認被告對其有業務監督指導權，被告將上揭內容公示
    予公司員工週知，尚難謂係侵害原告之名譽。又被告既為部
    門主管自得告誡原告「2.非任何經過主管同意不得任意外出
    ，若上班時間無法找到與聯絡到的人，依照公司規定論處」
    、「3.非經MIS 同意不得使用個人Note book 電腦，請MIS
    協助辦理，並於即日起執行」，被告復未具體指摘原告有何
    不假外出及濫用個人電腦之情形，自難謂被告有侵害原告之
    名譽。再者，被告為部門主管自得建請公司人事單位檢討原
    告使用公務車之必要性，其請公司人事「協助檢討」原告使
    用公務車使用之必要性，亦難謂係侵害原告之名譽。綜上，
    被告基於其業務監督指導權，本得督促、告誡原告，並建請
    公司檢討原告使用公務車之必要性，雖其發信對象不適當，
    惟依系爭郵件所載內容，尚不致使社會上對原告之評價貶損
    ，自不構成侵害原告之名譽。
  (四)從而，原告本於民法第184 條第1 項前段、第195 條第1 項
    、第18條規定請求被告給付1,000,000 元，及自起訴狀繕本
    子郵件方式以細明體16號字體將附件一所示道歉啟事寄送如
    附件二所示之對象，皆無理由，應予駁回。
　(五)本件事證已臻明確，兩造其餘攻擊防禦方法及舉證，經本院
　　審酌後，或與本件之爭執無涉，或對本件判決結果不生影響
  　，爰不一一論述，併此敘明。
  (六)原告之訴既遭駁回，其假執行之聲請已失所附麗，應併予駁
  　回。
六、訴訟費用負擔之依據：民事訴訟法第78條。
中　　華　　民　　國　　94　　年　　4 　　月　　12　　日
　　　　　　　　　民事第一庭　法　官　楊智勝
以上正本證明與原本無異。
如對本判決上訴須於判決送達後20日內向本院提出上訴狀。
中　　華　　民　　國　　94　　年　　4 　　月　　15　　日
　　　　　　　　　　　　    　書記官　黃王雅寬
